臺灣高等法院民事判決　　　　　　　　　100年度上易字第7號
上　訴　人　東森得易購股份有限公司台北分公司
法定代理人　吉姆克萊格
訴訟代理人　殷萬賜
被上訴人　　益利達實業有限公司
法定代理人　李建裕
上列當事人間請求給付貨款事件，上訴人對於中華民國99年11月
25日臺灣臺北地方法院99年度訴字第1374號第一審判決提起上訴
，本院於中華民國100年3月15日言詞辯論終結，判決如下：
    主    文
上訴駁回。
第二審訴訟費用由上訴人負擔。
    事實與理由
一、本件被上訴人經合法通知，未於言詞辯論期日到場，核無民
    事訴訟法第 386條所列各款情形，爰依上訴人之聲請，由其
    一造辯論而為判決。
二、本件被上訴人起訴主張：
（一）兩造於民國（下同）98年間協議由被上訴人提供名模天堂
      美容資詢券之商品（下稱系爭商品）置於上訴人之購物台
      等通路販售，並簽立商品寄售契約書（下稱系爭寄售契約
      ），及於97年 4月17日簽立電子簽章寄售契約書（下稱系
      爭電子契約）。嗣上訴人於98年10月以前開商品銷售狀況
      不佳為由，片面於廠商座談會佈達罰款處理方式，經被上
      訴人以電子郵件表達不同意後，仍無視被上訴人之反對，
      就應付被上訴人之98年 9月、10月及11月貨款，除扣除行
      銷通路費用等外，就其餘共新台幣（下同） 1,328,968元
      之貨款均拒絕給付，經被上訴人於99年 3月催告後，仍置
      之不理，上訴人應已給付遲延，雖上訴人在原審審理中之
      99年8月19日給付前開貨款中之100萬元，惟此部分貨款在
      其清償前仍應計付法定遲延利息，被上訴人僅就逾約定期
      限後之99年5月27日起至99年8月18日止84天，請求上訴人
      給付法定遲延利息計11,507元，另上訴人尚未給付之其餘
      328,968元貨款，亦應自前開日期計付法定遲延利息。
（二）又兩造並未約定上訴人可擅自收取保留款，被上訴人亦無
      系爭電子契約第7條第4項約定之情形，上訴人扣留保留款
      ，實係認系爭商品銷售量未如預期，在締約後片面要求被
      上訴人增加分攤費用，並就此單方擬定增補協議書、暫保
      留公告、廠商應分擔費用商品資料明細表等，為被上訴人
      所拒。且系爭商品銷售仰賴上訴人購物台之播放，上訴人
      於98年 9月、10月大幅減少被上訴人產品於其銷售管道播
      放之時數，至11月份時已全部下檔，上訴人指摘被上訴人
      銷售狀況不佳，有失誠信。又因系爭商品須客戶買受後至
      指定門市辦理開卡，確認並建立客戶資料後，被上訴人始
      得以發票及明細項向上訴人請款，系爭商品既已於11月份
      下檔，被上訴人於11月向上訴人請領之款項實際上為 9月
      份及10月份之營業額，將之計入則98年 9月份、10月份之
      營業額亦無上訴人所述低於月平均營業額 30%之情形。再
      者，系爭電子契約第7條第 4項約定，98年9月至11月之營
      業額亦須低於前3個月月平均營業額之30%上訴人方可保留
      款項，被上訴人98年 6至8月之月平均營業額為210,944元
      ，而被上訴人98年9月至11月之請款數額均高於210,944元
      ，自亦無該約款約定之情形發生，上訴人應不得依系爭寄
      售及電子契約約定拒絕給付應付貨款等情。爰依系爭寄售
      及電子契約之約定，請求上訴人如數給付貨款及法定遲延
      利息。並聲明：(一)上訴人應給付被上訴人11,507元。(二)上
      訴人應給付被上訴人328,968元及自99年5月27日起至清償
      日止，按年息5%計算之利息。(三)並願供擔保請准宣告假執
      行。
三、上訴人則以：
      系爭商品為美容諮詢券，依瘦身美容定型化契約第11條及
      第12條之規定，消費者在購買後於美容課程實施前或實施
      後均得終止契約，並有一定之退費標準，而上訴人除提供
      消費者訂購服務外，對於消費者因購物所生之客訴亦提供
      處理服務，依系爭寄售契約第6條第6項、第7條第1項、第
      3項、第6項及第11條之約定，被上訴人須提供客訴處理服
      務、退換貨義務及自銷售日起至少一年之保固保證，並提
      供商品責任保險單，並約定於契約終止後不影響被上訴人
      對於第 7條之履行及已訂購標的商品消費者交貨義務、保
      證及售後服務責任。兩造系爭電子契約第7條第4項約定上
      訴人於結算當月貨款時，如發現被上訴人當月之營業額低
      於前三個月平均營業額之 30%或營業情形有重大異常者，
      上訴人有權保留被上訴人之貨款作為保固、客訴、損害賠
      償及主管機關罰鍰處理之用。被上訴人98年6月至8月之平
      均營業額為703,314元，而98年9月至11月之營業額分別為
      434,908元、581,435元及584,625元，於扣除通路費用90,
      000元、110,000元及72,000元後， 各為344,908元、471,
      435元及512,625元，其中9月份營業額低於前3個月平均營
      業額，10月及11月之營業額亦低於月平均營業額，可見被
      上訴人之營業已有重大異常，且因系爭商品出售後，被上
      訴人即可一次領走全部約定價款，故須保留貨款始能達前
      開所述保固、客訴、損害賠償義務及主管機關罰鍰處理之
      履行，被上訴人其餘之貨款 328,968元，與其之保固、客
      訴等義務具有關聯性，為被上訴人應提供之保留款，上訴
      人自得由應付之款項中扣留，保留期限至被上訴人之保固
      期屆滿即99年11月30日止，上訴人於98年10月29日之公告
      係為預行通知評估98年 9月貨款有無保留必要，如無必要
      將於98年11月30日為給付。且被上訴人亦未依約提供商品
      責任保險單，被上訴人請求之貨款 328,968元，應迄被上
      訴人之保固期限屆滿後上訴人方有給付義務。另就被上訴
      人請求 100萬元之法定遲延利息部分，上訴人係因被上訴
      人一再請求而給付，否則在保固期限屆滿前上訴人並無給
      付之義務，自亦無須給付遲延利息之問題等語，資為抗辯
      。
四、原審判決上訴人應給付被上訴人340,475元，及其中328,968
    元部分自99年 5月27日起至清償日止按年息百分之五計算之
    利息，並以供擔保為條件，為准、免假執行之宣告。上訴人
    不服提起上訴，其上訴聲明為：(一)原判決廢棄。(二)被上訴人
    在第一審之訴及其假執行之聲請均駁回。(三)第一、二審訴訟
    費用由被上訴人負擔。被上訴人答辯聲明為：上訴駁回，第
    二審訴訟費用由上訴人負擔。
五、本件經依民事訴訟法第463條準用同法第270條之1第 1項第3
    款規定，整理兩造不爭執事項並協議兩造簡化爭點為：
（一）兩造不爭執事項：
  １、兩造於93年9月10日簽立商品寄售契約，嗣又於97年4月17
      日簽立電子簽章寄售契約書，協議由被上訴人提供商品或
      服務，委託上訴人於電視及其他媒體或通路代為行銷，並
      於電子簽章寄售契約書第七條結帳約定：「一、雙方結帳
      方式採實銷實付。二付款期限：甲方（即被上訴人）應於
      每月五日檢附前月乙方（即上訴人）客戶簽認之送貨單、
      發票及相關單據請款，經乙方核對無誤後，乙方應自銷貨
      截止日次月一日起算三個月或其他經雙方以書面約定之付
      款日，將應支付予甲方之貨款，匯入甲方於指定銀行開立
      之帳戶。三，雙方同意如甲方對於乙方負有債務時（包括
      但不限於行銷贊助費、製作費及（或）廣告刊登費等）不
      論是否已屆清償期，乙方得逕自應付貨款中直接扣抵收取
      ，如有不足，甲方應以現金補足。四、乙方於每月20日結
      算甲方當月之貨款時，如發現甲方當月之營業額低於前三
      個月平均營業額之百分之三十或營業情形有重大異常者，
      乙方有權保留甲方之貨款作為保固、客訴、損害賠償及主
      管機關罰鍰處理之用。」。
  ２、被上訴人之營業額為98年6月份為1,697,132元、98年 7月
      份為554,371元、98年8月份為92,877元、98年9月份為434
      ,908元、98年10月份為581,435元、98年11月份為574,625
      元。
  ３、被上訴人於原審以上訴人拒付98年 9月、10月及11月之貨
      款，起訴請求上訴人給付扣除行銷通路費用後98年 9月、
      10月及11月貨款共 1,328,968元及法定遲延利息。上訴人
      嗣於99年8月19日匯付被上訴人貨款100萬元，於原審判決
      後又於99年12月10日匯付被上訴人304,308元。
  ４、被上訴人除本件之請求外，尚有99年5月貨款3,478元、99
      年6月貨款3,098元、99年8月貨款2,197元、98年11月貨款
      1,647元，合計10,420元未請領。
  ５、被上訴人之銷貨99年5月遭有退貨6,940元、99年11月、12
      月各遭退貨11,285元，另被上訴人尚有應給付被上訴人99
      年3月行銷通路費6,570元。
（二）兩造爭點：
  １、被上訴人可否請求上訴人給付其於99年 8月19日匯付被上
      訴人100萬元之貨款自98年5月27日起至同年 8月18日止按
      年百分之五計算之利息11,507元？
  ２、除上述外，上訴人尚積欠被上訴人多少貨款本息？被上訴
      人可否拒絕給付？
六、茲就上開爭點，析述本院得心證之理由如下：
（一）查本件被上訴人98年9月至11月之營業額分別為434,908元
      、581,435元及584,625元，於扣除通路費用90,000元、11
      0,000元及72,000元後，上訴人各應給付被上訴人貨款344
      ,908元、471,43元及512,625元，合計1,328,968元，為兩
      造所不爭，並有98年 9月至11月上訴人未付款明細、上訴
      人保留被上訴人98年9月貨款344,908元之公告、被上訴人
      98年11月請款明細等在卷足憑（見原審卷第6頁、第117頁
      、第 108至114頁）。又兩造電子簽章寄售契約書第7條結
      帳第 2項付款期限約定：「甲方（即被上訴人）應於每月
      五日檢附前月乙方（即上訴人）客戶簽認之送貨單、發票
      及相關單據請款，經乙方核對無誤後，乙方應自銷貨截止
      日次月一日起算三個月或其他經雙方以書面約定之付款日
      ，將應支付予甲方之貨款，匯入甲方於指定銀行開立之帳
      戶」（見原審卷第77頁），準此，98年 9月份貨款上訴人
      應於98年12月31日前給付、98年10月份貨款上訴人應於99
      年1月31日前給付，98年11月貨款上訴人應於99年2月28日
      前給付，惟上訴人迄至被上訴人於99年4月9日提起本件訴
      訟，仍未為給付，則被上訴人主張上訴人給付遲延，應為
      可取。而按遲延之債務，以支付金錢為標的者，債權人得
      請求依法定利率計算之遲延利息，民法第233條第1項定有
      明文，則被上訴人自得請求上訴人自起訴狀繕本送達翌日
      ，即99年 5月27日起至清償日止按年息百分之五計算付利
      息。而上訴人已於被上訴人提起本件訴訟後之99年 8月19
      日匯款100萬元予被上訴人，用以支付98年9月、10月及部
      分11月份之貨款，為兩造所不爭，並有上訴人付款通知書
      三紙在卷可稽（見原審卷第55至57頁），則被上訴人主張
      上訴人就此100萬元貨款部分，應支付99年5月27日至99年
      8月18日止84天，按年息百分之五計算之遲延利息11,507
      元（1,000,000x5%x84/365＝11,507），即非無據。
（二）上訴人雖抗辯被上訴人9月份營業額低於前3個月平均營業
      額，98年10月及11月之營業額亦低於月平均營業額，其營
      業已有重大異常，依兩造契約第7條第4項約定，其得保留
      被上訴人之貨款作為保固、客訴、損害賠償及主管機關罰
      鍰處理之用云云。查兩造契約第7條第4項約定：「乙方（
      即上訴人）於每月20日結算甲方（即被上訴人）當月之貨
      款時，如發現甲方當月之營業額低於前三個月平均營業額
      之百分之三十或營業情形有重大異常者，乙方有權保留甲
      方之貨款作為保固、客訴、損害賠償及主管機關罰鍰處理
      之用。」（見原審卷第77頁），而被上訴人之營業額為98
      年 6月份為1,697,132元、98年7月份為554,371元、98年8
      月份為92,877元、98年9月份為434,908元、98年10月份為
      581,435元、98年11月份為574,625元，為兩造所不爭；則
      被上訴人98年6至8月三個月平均營業額為781,460元（〔
      1,697,132＋544,371＋92,877〕÷3＝781,460），其百分
      之三十為234,438元（781,460×30%＝234,438）；98 年7
      至9月三個月之平均營業額為357,385元（〔544,371＋92,
      877＋434,908〕÷3＝357,385），其百分之三十為107,21
      5元（357,385×30%＝107,215）； 98年8至10月三個月之
      平均營業額為369,740元（ 〔92,877＋434,908＋581,435
      〕÷3＝369,740）， 其百分之三十為110,922元（369,74
      0×30%＝110,922）。則以之與被上訴人98年9月份之營業
      額434,908元、10月份之營業額581,435元、及11月之營業
      額584,625元相比，被上訴人98年9月、10月及11月之營業
      額均未低於其前三個月平均營業額之百分之三十，核與兩
      造契約第7條第4項所定「當月營業額低於前三個月平均營
      業額之百分之三十」，上訴人可以保留被上訴人貨款之條
      件，並不相符。
（三）上訴人雖主張被上訴人當月營業額低於前三個月平均營業
      額，可認其營業情形有重大異常，其得依契約第7第4項約
      定保留其貨款云云，惟查，「當月營業額低於前三個月平
      均營業額之百分之三十」，既與「營業情形有重大異常」
      並列為上訴人可保留貨款之條件，則此所謂「營業情形有
      重大異常」，當係指與「當月營業額低於前三個月平均營
      業額之百分之三十」程度相當之其他情形而言，若謂被上
      訴人「當月營業額低於前三個月平均營業額」已屬可保留
      貨款之營業情形有重大異常之情形，即無需再約定「當月
      營業額低於前三個月平均營業額百分之三十」為上訴人可
      保留貨款之條件，上訴人主張被上訴人當月營業額低於前
      三個月平均營業額，為屬契約第7條第4款所定其營業情形
      有重大異常之情形，其得保留被上訴人貨款云云，顯無足
      取。上訴人雖又主張被上訴人商品於98年11月下架，下架
      是營業重大異常之行為云云，惟「下架並不是被上訴人決
      定的，下架是上訴人決定的，如果我們的產品銷售情況不
      好或產值不到上訴人要求約定的數額，上訴人就不會再讓
      銷售產品節目重播，我們必須重新組合商品或促銷提給上
      訴人，經過上訴人同意，才會讓我們在電視上作廣告銷售
      ，東西賣不好上訴人就下架，即使我們要求繼續播放銷售
      的節目，上訴人也不會同意，因為賣不好，上訴人賺不到
      錢就不可能同意」等情，已據被上訴人所陳明（見本院卷
      第26頁），於委託銷售契約關係繼續存在之情形下，商品
      是否下架，既係上訴人之決定，則上訴人以被上訴人之商
      品下架，主張被上訴人營業情形有重大異常，抗辯其得保
      留被上訴人之貨款，亦無足取。
（四）上訴人既無權保留被上訴人之貨款，則其抗辯不負給付貨
      款遲延之責任，即無足取。被上訴人主張上訴人應給付未
      付之98年9月、10月及11月份貨款328,968元，自為可採，
      其主張上訴人就99年8月19日給付之100萬元貨款部分，亦
      應給付自起訴狀繕本送達翌日即99年5月27日起至99年8月
      18日止，按年息百分之五計算之遲延利息11,507元，亦屬
      有據。又被上訴人除上開98年 9月、10月及11月所餘貨款
      328,968元外，尚有99年5月貨款3,478元、99年6月貨款3,
      098元、99年8月貨款2,197元、98年11月貨款1,647元，合
      計10,420元尚未請領；另被上訴人之銷貨於99年 5月遭退
      貨6,940元，於99年 11月、12月各遭退貨11,285元，被上
      訴人尚應給付99年3月行銷通路費6,570元，合計被上訴人
      應給付上訴人35,080元之事實，為被上訴人所不爭執，並
      有上訴人已給付貨款備註，及銷貨退回證明單、99年 3月
      行銷通路費明細單、被上訴人99年 4月30日、6月30日、8
      月31日、10月31日統一發票在卷可稽（見本院卷第10至18
      頁），則以此計算，上訴人尚應給付被上訴人 304,308元
      （328,968＋10,420－35,080＝304,308），而上訴人已於
      99年12月 10日匯付被上訴人304,308元，有上訴人付款通
      知單在卷足憑（見本院卷第19頁），則上訴人抗辯其於提
      起本件上訴後已付清全部貨款，應可信採。惟上訴人積欠
      之98年9月、10月及11月貨款餘額328,968元，上訴人係於
      99年12月10日始付清，則被上訴人尚得請求上訴人給付此
      部分自起訴狀繕本送達翌日即99年5月27日起至99年12月9
      日止197天按年息百分之五計算之利息計為8,878元（328,
      968x5%x197/365＝8,878，小數點以下四捨五入）。
七、綜上所述，本件被上訴人主張上訴人積欠其98年 9月、10月
    及11月之貨款共1,328,968元，雖已於99年8月19日給付其中
    100萬元，但尚應給付其餘之328,968元及法定遲延利息，且
    就99年8月19日給付之100萬元部分並應給付自起訴狀繕本送
    達翌日即99年5月27日起至99年8月18日止按年息百分之五計
    算之利息11,507元，為可採，上訴人所辯均為無可取。從而
    ，被上訴人依兩造之契約，請求上訴人給付340,475元（328
    ,968＋11,507＝340,475），及其中328,968元自99年 5月27
    日起至清償日止按年息百分之五計算之利息，為有理由，應
    予准許。原審為判命上訴人如數給付，並以供擔保為條件，
    為准、免假執行之宣告，於法並無不合。上訴意旨指摘原判
    決不當，求予廢棄改判，為無理由，應予駁回其上訴。惟上
    訴人已於99年12月10日清償積欠貨款餘額328,968元， 則上
    訴人尚應給付被上訴人之金額計為100萬元 部分之法定遲延
    利息11,507元，及328,968元部分之法定遲延利息8,878元，
    合計20,385元（11,507＋8,878＝20,385），併此指明。
八、本件事證已臻明確，兩造其餘之攻擊防禦方法及所提證據，
    經審酌後認均無礙判決之結果，爰不予一一論述。
九、據上論結，本件上訴為無理由，依民事訴訟法第449條第1項
    、第78條、第463條、第385條第1頂前段，判決如主文。
中    華    民    國   100    年    3     月    29    日
                    民事第三庭
                        審判長法  官  林敬修
                              法  官  黃豐澤
                              法  官  張靜女
正本係照原本作成。
不得上訴。
中    華    民    國   100    年    3     月    29    日
                              書記官  蕭麗珍